【裁判字號】    99,台抗,934
【裁判日期】    991125
【裁判案由】    請求損害賠償
【裁判全文】
最高法院民事裁定              九十九年度台抗字第九三四號
抗  告  人  黃柏青
            黃建興
            黃淑娟
上列抗告人因與相對人黃林彩桑等間請求損害賠償事件，對於中
華民國九十九年九月十六日台灣高等法院裁定（九十九年度重訴
字第三一號），提起抗告，本院裁定如下：
    主  文
抗告駁回。
抗告訴訟費用由抗告人負擔。
    理  由
按附帶民事訴訟，係因犯罪而受損害之人，為請求回復其損害，
於刑事訴訟程序附帶提起之民事訴訟。故提起是項訴訟須限於起
訴之犯罪事實侵害個人私權致生損害者，始得為之（本院二十三
年附字第二四八號、二十六年鄂附字第二二號判例參照）。又因
犯罪而受損害之人，於刑事訴訟程序，固得附帶提起民事訴訟，
對於被告請求回復其損害，但其請求回復之損害，以被訴犯罪事
實所生之損害為限，否則縱令得依其他事由，提起民事訴訟，亦
不得於刑事訴訟程序附帶為此請求。至刑事庭移送民事庭之附帶
民事訴訟，僅移送後之訴訟程序，應適用民事訴訟法，移送前之
訴訟行為是否合法，仍應依刑事訴訟法決定之。故刑事庭依刑事
訴訟法第五百零四條第一項規定，移送民事庭之附帶民事訴訟，
其提起合法與否，仍應依刑事訴訟法予以判斷（參見本院六十年
台上字第六三三號、四十一年台上字第五○號判例）。準此，非
因刑事犯罪而直接受損害之人提起附帶民事訴訟，刑事法院未依
刑事訴訟法第四百八十七條第一項、第五百零二條第一項規定，
以判決駁回之，卻誤以裁定移送於民事庭時，該刑事附帶民事訴
訟之不合法，不因移送民事庭而受影響，受移送之民事庭對之仍
應認原告之訴為不合法，以裁定駁回之。本件原法院以：抗告人
雖主張相對人黃林彩桑等因業務侵占伊等為股東之第三人和泰股
份有限公司（下稱和泰公司）、九如股份有限公司之款項；並有
違反公司法、商業會計法等犯罪行為，經原法院刑事庭以九十九
年度上重訴字第二○號判決（下稱第二○號刑事判決）處罪刑在
案。使伊等受有（按對各該公司）股權比例計算，合計新台幣（
下同）九百八十五萬一千零十九元之損害。惟依第二○號刑事判
決所示，相對人之上述犯罪行為，僅係侵害上開公司之法人法益
，抗告人非各該犯罪事實所侵害之直接被害人，不得以犯罪被害
人之地位，提起附帶民事訴訟。至抗告人另主張相對人賤賣和泰
公司之土地，使該公司損失三億七千餘萬元，伊等按股權比例計
算，共受有三千八百五十萬三千二百九十四元之損害。及伊等多
年來往返各地，蒐證、開庭、申請文書等，同受有合計支出八十
四萬元之損害部分。經核均非屬第二○號刑事判決所認定之犯罪
事實範圍。抗告人就所指此部分之損害，亦不得提起附帶民事訴
訟等詞。因認抗告人所提本件附帶民事訴訟，於法不合（且此不
合法，不因刑事庭未以判決駁回，卻誤予移送民事庭而受影響）
，以裁定予以駁回。揆諸首開說明，於法洵無違誤。抗告意旨，
指摘原裁定不當，求予廢棄，非有理由。
據上論結，本件抗告為無理由。依民事訴訟法第四百九十五條之
一第一項、第四百四十九條第一項、第九十五條、第七十八條，
裁定如主文。
中    華    民    國  九十九  年   十一   月  二十五  日
                      最高法院民事第七庭
                          審判長法官  陳  淑  敏  
                                法官  黃  義  豐  
                                法官  簡  清  忠  
                                法官  王  仁  貴  
                                法官  李  慧  兒  
本件正本證明與原本無異
                                      書  記  官  
中    華    民    國  九十九  年   十二   月    七    日
                                                      K

司法院資訊處製作；財團法人民間司法改革基金會備份。
